【裁判字號】    97,審抗,149
【裁判日期】    971128
【裁判案由】    本票裁定
【裁判全文】
臺灣臺北地方法院民事裁定             97年度審抗字第149號
抗  告  人    建鏌工業股份有限公司
兼法定代理人  丙○○
抗  告  人    乙○○
相  對  人    第一租賃股份有限公司
法定代理人    甲○○
上列當事人間聲請本票裁定事件，抗告人對於民國97年10月8日
本院97年度票字第34233號民事裁定提起抗告，本院裁定如下：
    主  文
抗告駁回。
抗告程序費用新臺幣壹仟元由抗告人連帶負擔。
    理  由
一、按執票人向本票發票人行使追索權時，得聲請法院裁定後強
    制執行，票據法第123條定有明文；次按本票執票人，依上
    開規定，聲請法院裁定許可對發票人強制執行，係屬非訟事
    件，此項聲請之裁定，及抗告法院之裁定，僅依非訟事件程
    序，以審查強制執行許可與否，並無確定實體上法律關係存
    否之效力，如發票人就票據債務之存否有爭執時，應由發票
    人提起確認之訴，以資解決（最高法院57年台抗第76號判例
    參照）。
二、本件抗告意旨略以：抗告人並未積欠相對人第一租賃股份有
    限公司任何債務，抗告人早已對相對人第一租賃股份有限公
    司之債務還清，有抗告人於97年10月7日委請律師所發之第
    1808號存証信函可證，且相對人第一租賃股份有限公司早將
    抗告人用以擔保同一債權所開立之本票 (即本案之本票)，
    分別向臺灣臺北地方法聲請本案之本票裁定，有97年度票字
    第34233號裁定可證，及臺灣桃園地方法院聲請支付命令，
    有97年度司字第34948號支付命令可證。綜上所陳，抗告人
    與債權人間就該本票所擔保之債權既已清償完畢，抗告人誠
    難遽為給付，且相對人也不應該就同一債權行使兩次權利，
    爰於法定期間內，提起抗告。
三、經查，相對人主張上開事實，業據其提出與所述相符之本票
    乙紙為證，原審就系爭本票為形式上之審查，認其已具備本
    票各記載事項合於票據法第120條規定，屬有效之本票，乃
    裁定准予強制執行，並無不合。抗告人雖主張對相對人之債
    務早已清償完畢，相對人不應就同一債權重複行使權利等情
    。揆諸上揭說明，洵屬兩造間債務糾葛等實體權利義務關係
    存否之爭執，實體上之爭執並非本件非訟程序所得審認，亦
    應由抗告人提起確認之訴，以資解決。至於相對人聲請本件
    准予強制執行之裁定，復聲請對抗告人發支付命，為法律所
    賦予行使權利之不同程序，其法律效果亦不相同，相對人自
    得擇一或併行使之。是抗告人執前揭情詞指摘原裁定不當，
    求予廢棄，尚無理由，應予駁回。
四、據上論結，本件抗告為無理由。依非訟事件法第46條、第21
    條第2項、第24條第1項，民事訴訟法第495條之1第1項、第
    449條第1項、第85條第2項，裁定如主文。
中    華    民    國    97    年  11    月    28    日
                 民事第六庭  審判長  法  官  劉坤典
                                     法  官  傅中樂
                                     法  官  張松鈞
以上正本係照原本作成。
本裁定不得再抗告。
中    華    民    國    97    年  11    月    28    日
                                     書記官  賴敏慧


司法院資訊處製作；財團法人民間司法改革基金會備份。
